【裁判字號】    89,訴,449
【裁判日期】    900816
【裁判案由】    懲治盜匪條例
【裁判全文】
臺灣苗栗地方法院刑事判決                          八十九年度訴字第四四九號
    公  訴  人  臺灣苗栗地方法院檢察署檢察官
    被      告  卯○○
    選任辯護人  彭巧君
    被      告  辛○○
    選任辯護人  陳俊傑
右列被告因懲治盜匪條例案件，經檢察官提起公訴（八十九年度偵字第三三五四號）
及臺灣桃園地方法院檢察署移送併案審理（八十九年度偵字第一三一七五號），本院
判決如左：
    主  文
卯○○、辛○○共同連續意圖為自己不法所有，以脅迫致使不能抗拒而取他人之物，
各處有期徒刑捌年陸月，均褫奪公權肆年。
    事  實
一、卯○○、辛○○共同基於意圖為自己不法所有之概括犯意聯絡，先後(一)於民國八
    十九年七月十八日晚上，由卯○○駕駛其所有，已將車牌用膠帶遮住之車號Ｗ三
    ─八六九七號自用小客車，附載辛○○與三名姓名、年籍不詳之成年男子，於當
    日十時十分許至苗栗縣造橋鄉朝陽村八鄰七號附近，五人即基於意圖為自己不法
    所有之犯意聯絡，由卯○○留在車內把風、接應，辛○○則與該三名男子皆戴上
    口罩，並由辛○○持前已預備妥當之手槍乙支（未扣案，槍枝種類不明，亦無法
    證明有殺傷力），另三名男子則持開山刀二把，進入上址住屋內，喝令屋內人員
    庚○○、癸○○、丙○○、戊○○、王月品、子○○等人不要動並要求交付錢財
    ，以此脅迫手段致使不能抗拒，共同強取屋主庚○○所有內含身分證、汽、機車
    駕照、健保卡六張、金融卡五張、存款簿二本（起訴書誤為一本）、信用卡四張
    、現金新台幣（下同）四十萬元、美金一千元、人民幣一千元、日幣八萬元、港
    幣一萬餘元、面額十四萬六千元支票乙張、ＮＯＫＩＡ八八五○型行動電話乙支
    之皮包乙只；丙○○所有內含現金十三萬餘元之皮包乙只；戊○○所有之現金一
    萬二千元；王月品所有內含現金八萬元、身分證、駕照、提款卡、摩托羅拉ＣＤ
    九二八型行動電話二支（起訴書漏未記戴）之皮包乙只；子○○所有之現金一萬
    二千元。得手後共乘卯○○之前開車輛離去；(二)再於八十九年七月二十五日晚上
    ，仍由卯○○駕駛其所有車號Ｗ三─八六九七號自用小客車，附載辛○○與卯○○之子鄭文彬（已死亡，另由臺灣桃園地方法院檢察署為不起訴處分）及真實姓
    名、年籍不詳綽號「阿明」之之成年男子，攜帶前已預備妥當之手槍乙支（未扣
    案，槍枝種類不明，亦無法證明有殺傷力）及開山刀三把，於當日二十一時三十
    分許抵達桃園縣平鎮市湧光里十二鄰一五五之十六號附近後，四人即基於意圖為
    自己不法所有之犯意聯絡，由辛○○持刀優先進入，卯○○、鄭文彬及「阿明」
    則分持手槍及刀子緊接進入後，由辛○○表示：「不要打了（指麻將），錢自己
    拿出來」，並由辛○○以刀子押丑○○，卯○○以玩具手槍押壬○○，鄭文彬持
    刀子押丁○○、「阿明」則持刀子押辰○○，以此脅迫手段致使不能抗拒，共同
    強取丑○○所有內含現金一萬元、身分證、汽、機車駕照、勞保卡、健保卡之黑
    色皮夾乙只及摩托羅拉行動電話乙支、金黃色手錶乙只；壬○○所有之現金貳萬
    一千餘元、勞力士手錶乙只；辰○○所有之現金三千餘元；丁○○所有之現金六
    千餘元。得手後共乘卯○○之前開車輛後離去。嗣經警從辛○○之妹章舒婷處查
    獲庚○○遭強盜之ＮＯＫＩＡ八八五○型行動電話及從林枝漢（另由臺灣桃園地
    方法院檢察署偵辦中）處查獲丑○○遭強盜之摩托羅拉行動電話後循線查獲顏騰
    洲（另由臺灣桃園地方法院檢察署偵辦中）後始查悉上情。
二、案經苗栗縣警察局竹南分局報請臺灣苗栗地方法院檢察署檢察官偵查起訴暨桃園
    縣警察局平鎮分局報請臺灣桃園地方法院檢察署移送併辦。
    理  由
一、訊據被告辛○○、卯○○矢口否認右揭事實(一)盜匪犯行，被告辛○○辯稱因認識
    被害人，不可能去搶他們，伊雖有交付ＮＯＫＩＡ八八五○行動電話予章舒婷使
    用，但係由鄭文彬於案發當日晚上交付一支小海豚（即被害人王月品遭強盜之摩
    托羅拉ＣＤ九二八型行動電話中之一支）及一支諾基亞（即被害人庚○○遭強盜
    之ＮＯＫＩＡ八八五○型行動電話乙支）給伊抵債，後來在翌日凌晨伊與朋友寅
    ○○在新竹喝完酒後寅○○就載伊到桃園大園找卯○○，因欠卯○○一千元，故
    拿鄭文彬給伊之小海豚行動電話給卯○○抵債，不知道被害人為何會指認伊，與
    被告卯○○也不熟，很少打電話給卯○○云云；被告卯○○則辯稱案發當日晚上
    係在中壢市遠東百貨公司對面中國人理容院之樓上打撞球到十一點多，當時店內
    經理有看到伊，後來伊就回中壢市朋友甲○○住處吃消夜後就睡覺了，第二天早
    上伊在桃園大園釣魚時辛○○有來找伊，並給伊一支手機抵債，後來辛○○就離
    開了云云。經查：
    (一)被告辛○○確有於案發時第一位拿槍進來並喝令屋內人員不要動，後來又進來
      三個人，手上拿開山刀，總共有一支槍及二支刀，當時搶匪離去時有看到開車
      的人是男的，雖不能確定是被告卯○○，但應就像被告卯○○這樣的人，且搶
      匪是開白色雅哥汽車，業據被害人癸○○、庚○○於本院訊問時陳述無誤，並
      經被害人丙○○、戊○○、王月品、子○○當庭指認被告辛○○無誤，核與被
      害人六人於警訊時所指述之情節大致相符，並有Ｗ三─八六九七號自用小客車
      照片四幀在卷可稽，而被害人庚○○遭強盜之ＮＯＫＩＡ八八五○型行動電話
      （機身序號：000000000000000號）於八十九年七月二十日及
      同月二十六日曾由被告辛○○之妹妹章舒婷及弟弟章育銘使用，除有庚○○所
      提供之機身序號、苗栗縣警察局竹南分局向臺灣大哥大股份有限公司查證之相
      關通聯紀錄及預付卡資料附於警訊卷外，亦經被告辛○○、證人章舒婷與章育
      銘於警訊時陳述無誤，並有庚○○所立具之贓物認領保管單在卷足憑；又被害
      人王月品遭強盜之摩托羅拉ＣＤ九二八型行動電話中之一支機身序號為000
      000000000000號，於八十九年七月十九日十三時十九分起至同日
      二十三時二十六分止及八十九年七月二十四日十七時三十四分至同年八月十九
      日十八時二十九分止為被告卯○○以0000000000門號插卡使用，亦
      經本院及苗栗縣警察局竹南分局分別函請中華電信股份有限公司長途及行動通
      信分公司帳務處理處及遠傳電信公司無誤，有上述二公司之通聯紀錄在卷足憑
      。
    (二)被告卯○○雖提供不在場之證明，惟查，證人即案發時正於中壢市遠東百貨公
      司對面中國人理容院旁二樓之「Ａ─ＯＮＥ花式撞球俱樂部」擔任櫃檯工作之
      己○○表示並不認識被告卯○○，也沒有印象卯○○曾於案發時到撞球場打球
      ，有己○○之警訊筆錄在卷可稽，參以被告卯○○持有之000000000
      0號門號於案發前之十七時二十二分許尚在桃園縣中壢市，於十九時二十二分
      、十九時三十一分、二十一時二十九分許則分別出現於新竹縣竹北市、新竹市
      、苗栗縣頭份鎮，於案發翌日之七月十九日凌晨一時三十四分始在出現於桃園
      縣中壢市，及卯○○於警訊時坦承其門號0000000000號除了於八十
      八年不知幾月曾借給甲○○的母親王麗珠使用外，其他都是伊個人使用，有苗
      栗縣警察局竹南分局函請遠傳電信公司查詢0000000000號之通聯紀
      錄及八十九年八月三十日之警訊筆錄在卷足憑，足證被告卯○○於案發時確實
      人在苗栗縣無誤，其後於本院審理時始再翻異前詞，辯稱有時會借伊兒子之電
      話打出去，有時伊兒子也會借其行動電話打出去（見本院九十年八月二日審理
      筆錄），顯係臨訟卸責之詞，無足採信；被告卯○○於本院審理時雖表示八十
      九年七月十九日因被告辛○○欠其一千元故辛○○始攜行動電話至桃園交予伊
      抵債，惟查被告卯○○於八十九年八月三十日警訊筆錄時先則表示該手機係八
      十九年八月初有一天晚上七、八點時伊到辛○○住公寓二樓的家裡，辛○○向
      他說本身有一隻新的手機，故有多一支手機問伊要不要，伊向辛○○表示要該
      手機，故辛○○就送給伊，於同日之偵訊筆錄亦明確表示「（問：辛○○有無
      過節？）他曾向我借三萬，我沒借。」無誤，故被告卯○○所稱該手機係辛○○交予其抵債一千元顯與先前所述自相矛盾，且被告辛○○於本院八十九年八
      月十六日之訊問筆錄表示：「我自己是小海豚（即與被害人王月品遭強盜之摩
      托羅拉ＣＤ九二八型行動電話同機型）連號碼是九千多元」（見本院八十九九
      年聲羈字第一三二號卷第四頁），則被害人之該手機自無只值一千元價值之理
      故被告卯○○上開所辯顯無足採信；參以被告辛○○於八十九年八月十六日為
      警查獲之初之警訊筆錄、偵訊筆錄及本院因檢察官聲請羈押被告辛○○所製作
      之訊問筆錄皆明確表示被告卯○○曾向其表示「鐵路旁有一家很有錢」，案發
      當日卯○○亦向其表示：「有帶人已經準備好了」，於案發後卯○○在車上表
      示：「很多人，很刺激」，則如被告卯○○未與辛○○共赴案發現場為盜匪行
      為，焉有如前述於八十九年七月十九日之案發翌日即開始使用被害人之行動電
      話之理，綜上被告卯○○確有為犯罪事實(一)之盜匪行為事證明確，犯行堪以認
      定。
    (三)被告辛○○雖亦提供不在場之證明，惟查，被告辛○○於本院九十年二月二十
      二日訊問時表示：「七月十八日那天與寅○○是快到中午先去吃麵，後來他載
      我到鎮公所體檢，體檢完後他載我到頂埔我朋友家後他就自己離開了」、「我
      七月十九日凌晨跟鄭文彬及他幾個朋友到新竹喝酒唱歌，本來寅○○沒有跟我
      去新竹喝酒後來我請寅○○到新竹南國ＫＴＶ載我，他來載我時已經天亮，我
      們是從竹北上高速公路，後來從中壢、平鎮○○道下來，後來因為找不到路所
      以找了好幾個小時約八點多才找到卯○○，寅○○當時開綠色豐田汽車，我當
      時沒有跟劉說要去找什麼人，到了之後劉在車上等我，我下車去看鄭釣魚，我
      們回到頭份已經中午了，我們跟劉只有一起到到桃園一次。」，核與證人寅○○於本院當日訊問時先稱：「我在去年七月十八日晚上七、八點跟被告章在一
      起，因為章的媽媽那時快要生產，當時我載他去吃東西，吃飯後約九點左右我
      開車載他回去，我是開豐田綠色ＬＴ─二四七九車子，在他回去後就沒有在跟
      他聯絡，也好幾天都沒有看到他，我不知道七月十八日是星期幾。」，及其後
      改稱：「我曾經有一次載章到桃園拿魚，但日期我忘記了，當時是凌晨去他家
      載他後從苗栗直接到桃園去，到桃園已經四、五點左右，我把車子停在路旁，
      並在車內等章，後來經過半個多小時後章回來並帶了三、四條魚回來，後來章
      叫我載他拿魚給他母親，後來我就載章回竹南。」、「我是從中山高切到往機
      場的第二高速公路，然後從桃園下交流道，下交流道後再走四、五十分鐘才到
      那邊停下來，都是章指路給我走的。」之詞皆不相符合，亦與被告辛○○於八
      十九年十月九日偵訊筆錄稱：「（問：七月十八日你有無與鄭文彬在一起？）
      沒有」，及本院八十九年十二月八日於本院訊問時表示：「我在鎮公所體檢，
      二、三點體檢完後我打電話給鄭文彬問他人在那裏，後來我就開著鄭文彬所承
      租之豐田綠色的一五○○ｃｃ的汽車去找鄭文彬」互相矛盾，參以被告卯○○
      並未於案發翌日收受辛○○所交予之手機，業如前認定，故被告辛○○所提供
      之不在場證明顯完全不能採信。被告辛○○雖辯稱與被害人認識，且被害人所
      言反反覆覆，不可能去被害人家中強盜，而ＮＯＫＩＡ八八五○型行動電話係
      鄭文彬交予伊抵債，並非伊為盜匪犯行所得來，惟查被告辛○○於案發前確曾
      到被害人癸○○及庚○○家中，業據被害人癸○○及庚○○於本院訊問時陳述
      明確，互核相符，且案發當日行搶四人均有戴上口罩，業據被害人庚○○、癸○○、丙○○、戊○○、王月品、子○○六人均陳述無誤，則被告辛○○應係
      恃此認被害人應不致認出，故所辯伊認識被害人不可能犯案之詞不足採信，又
      被害人癸○○、庚○○雖於警訊時雖皆未指認被告辛○○，惟係因在警局時有
      懷疑，而在案發後好幾天因管區○○○道被告辛○○要去打麻將故叫其二人過
      去看看是否能確定是被告辛○○強盜的，業據被害人癸○○陳述無誤，核與警
      員乙○○所證述相同，故被告辛○○所辯被害人陳述反覆之詞亦無足採，又被
      告辛○○對於何以取得被害人庚○○之ＮＯＫＩＡ八八五○型行動電話一節先
      於八十九年八月十六日為警查獲之初之警訊筆錄、偵訊筆錄及本院因檢察官聲
      請羈押被告辛○○所製作之訊問筆錄皆明確供稱係被告卯○○所交予，核與被
      告卯○○於八十九年八月三十日於警訊時所稱：「我從來沒有送手機給人家」
      之詞不相符合，雖被告辛○○其後又改稱係鄭文彬交予伊二支手機，因為鄭文
      彬已死，怕檢察官不相信才如此說，惟查，鄭文彬係於八十九年九月十三日始
      死亡，業據臺灣桃園地方法院檢察署八十九年度偵字第一三一七五號不起訴處
      分認定無誤，則被告辛○○於警訊、偵訊之初鄭文彬既尚未死亡，所稱怕鄭文
      彬已死檢察官不相信云云顯不足採，故被告辛○○既對為何持有被害人之手機
      無法交待明確，且案發時復無法提出不在場之證明以佐其說，而依被告辛○○
      於本院八十九年十二月八日明白表示：「（0000000000號）是我的
      ，該電話一直都是我在使用，七月十八日那天我也沒有借給卯○○」，及被告
      辛○○之0000000000號行動電話於當日案發後之八十九年七月十八
      日二十二時十分起即開始從苗栗縣造橋鄉、頭份鎮往新竹市移動，於翌日一時
      十七分許始再往苗栗縣竹南及頭份移動，有該門號之通聯紀錄可參，而被害人
      六人亦均能明確指認被告辛○○確係搶匪，且參以被告卯○○於八十九年八月
      三十日偵訊筆錄時亦表示：「我有聽林明宏說矮鼓（即被告辛○○綽號）有去
      搶，因矮鼓是他帶出來的小鬼」，故被告辛○○確有為犯罪事實(一)之行為後往
      新竹市逃逸，而於翌日凌晨始返回苗栗竹南家中之事證明確，其犯行足堪認定
      。
二、訊據被告辛○○、卯○○矢口否認右揭事實(二)盜匪犯行，被告辛○○辯稱沒有跟
    鄭文彬及卯○○於八十九年七月二十五日案發當日去平鎮市強盜，在平鎮分局所
    言不實在，因當時警員說要請吃雞肉，並叫伊寫卯○○及鄭文彬的名字，「阿明
    」之人則是伊亂說的，且警察表示如不配合就要帶到地下室去，在偵訊時伊也是
    亂講的，當時以為檢察官還會送伊到法院來復訊故想說到法院才說實話，案發當
    日已忘記人在何處，但從八十九年七月十九日至二十五日這段期間都沒有到桃園
    去，但有北上到新竹去，與卯○○不常聯絡，如該段期間有聯絡應是聯絡要去賭
    博之事云云，被告卯○○則辯稱：「（問：八十九年七月二十五日人在何處？）
    忘記了，但我沒有去強盜別人的財物，我是因為我兒子的關係而認識顏騰州，他
    是我兒子的朋友，我在本案發生之前、之後曾遇過他共三、四次，都是在頭份、
    竹南的釣蝦場或電動玩具店遇到的，我已經忘記遇到顏的時候辛○○有無在場，
    我也不知道顏的電話號碼，我在釣蝦場遇到他時他剛好在吃蝦子及喝飲料，我在
    電玩店遇到他時他曾拿煙給我抽過，在釣蝦場及電玩店時我不知道與顏在一起的
    人有幾個人，平常我的朋友都是叫我（俊仔）（台語發音），大部分都是叫（俊
    仔）但偶而會有人叫我（阿俊）（與阿圳同音）」云云。經查：
    (一)被告辛○○係案發當日第一位持開山刀衝入之人，先用開山刀緊靠丑○○之胸
      部，然後以國語說不要動，接著一位約四十多歲瘦高之中年人持手槍押住壬○○，業據被害人壬○○、丑○○於八十九年八月二十二日桃園縣警察局提訊被
      告辛○○訊問及核對卯○○口卡照片後指認無誤，有警訊筆錄可稽，核與被害
      人壬○○於九十年七月十九日本院訊問時表示：「案發當天在警局時我是指認
      相片，有拿整本約五、六十張的黑白相片資料讓我認，其中有三個人的相片很
      像，後來警察有過濾，後來壹個多月左右警察抓到嫌犯後，有拿嫌犯（即被告
      辛○○）的新（即臺灣苗栗地方法院檢察署八十九年偵字第三三五四號卷第一
      三二頁照片）、舊照片（即同偵卷第八十二頁口卡照片）給我指認，但我覺得
      舊的相片比較像當天的搶匪，因為當初被告搶我們的時候是長的頭髮，但後來
      新的照片頭髮是理掉的，所以我認為舊的相片比較像」、「（提示臺灣苗栗地
      方法院檢察署八十九年偵字第三三五四號卷第一二八頁被告卯○○口卡照片）
      這張就是我在案發當天所指認三張照片中的一張，約像百分之七十」、「（提
      示鄭文彬之法務部刑事資訊查詢作業系統照片，是不是其中的搶匪？）是的。
      （提示Ｗ三─八六九七號車照片，搶匪是不是開這部車？）是的，當時車牌有
      蓋住。」、被害人丑○○於同日訊問時表示：「當時搶匪是開白色的車子：：
      ：後來八月二十二那天警察要我們去認被告本人，那位被告是年輕的，當時警
      察先要我到分局去，後來警察把被告帶進來，問我是不是這個人，我當時說很
      像，後來警察在把被告與我隔開後再予指認，我指認被告時被告與搶我的時候
      頭髮有點變，後來警察也要我指認相片，該相片是一位中年人，認照片時警察
      是拿了二、三張照片讓我認，我當時是認出就是這個人（即同偵卷第一三一頁
      卯○○口卡照片）很像。」、被害人辰○○同日訊問時表示：「（問：是不是
      在庭的被告搶你們？）當時有四個人進去，我二個都有印象，約有六成以上是
      他們。（提示車子照片是不是搶匪所開的車子及鄭文彬之法務部刑事資訊查詢
      作業系統照片是不是其中的搶匪？）歹徒的車子是白色的有點像，口卡中的人
      我也有五、六成的印象。我在桃園開庭的時候有看過被告章的照片，就是搶我
      的搶匪，因當時他是第一個進來所以我印象比較深。當初桃園地檢署有給我指
      認，他就是第一個進來押丑○○的搶匪。」及被害人丁○○表示：「（提示鄭
      文彬法務部刑事資訊查詢作業系統之照片，有無印象？）有印象，且很像是押
      我的人。」均大致相符，而被害人壬○○更於與被告辛○○、卯○○隔離訊問
      時表示：「我確定是在場的被告搶我們，瘦的且年紀比較大的是拿槍。」，參
      以被害人壬○○、丑○○於八十九年八月十九日警訊時對於顏騰洲、林枝漢是
      否涉有本件盜匪案均能指述不是他們二人，則被害人等自無平白誣陷被告二人
      之理。又被害人對被告之身材形貌及犯罪過程雖有未盡一致之處，然查被害人
      於遭受盜匪威脅、性命受危險之際，只注意搶匪之面貌，而忽略身材體型、盜
      匪之詳細細節，應符常情，實無強求被害人於危險中，猶須清楚盜匪之年紀、
      身材體型等細節，故被害人之指述應可採信。
    (二)被告辛○○雖表示在桃園縣警察局平鎮分局所製作之自白筆錄係言不實在，因
      當時警員說要請吃雞肉，且警察表示如不配合就要帶到地下室去，在偵訊時伊
      也是亂講的，惟查：經本院勘驗八十九年八月二十二日被告辛○○之警訊錄影
      帶，雖並無聲音，惟全卷錄影帶均係在偵訊室內製作筆錄，且並無對被告辛○○有任何刑求之情事，又經勘驗當日警訊錄音帶，全卷除了被告所自白之犯罪
      事實外，尚有辛○○與警員間閒聊之對話，足證警訊錄音確係全程製作無誤，
      有本院之勘驗筆錄可參。而觀警訊內容，被告辛○○除明確坦承於八十九年七
      月二十五日晚上與被告卯○○共同強盜外，尚坦承另有鄭文彬及綽號「阿明」
      之人，且被告辛○○亦表示：「卯○○他二十四日晚上就有打電話給我，叫我
      們上去，後來我們有上去，上去後沒有作，第二天他很早就打，要我們趕快」
      、「你們隊長辦案都不會打人」、「（問：何人動手搜被害人？）都有，我們
      四人都有搜。（問：刀及玩具槍何人提供？）卯○○準備的，玩具槍是他去買
      的，他是以五百元買的，但跟我們說是七百五十元。（問：搶得之財物何人保
      管？）先放在後座，我們把皮包丟掉後已經離開大園了就把車停下來，我分到
      現金四千五百元，一只手錶，手錶已經丟掉，那只手錶很爛，錢已經花完了，
      卯○○騙我們說他以前到那邊賭，裏面現金有好幾十萬，後來出來我們罵他，
      『裝肖仔』，他兒子也罵他說如果被抓到就很倒楣，他說以前都賭一千底的，
      賭的都是比較年輕，但是那天我們進去，都看到阿公級的」，則如非被告出於
      自由意思下之發言，實難想像該警訊係被告出於想吃雞肉或怕被帶到地下室之
      威脅下所為之發言，且上開警訊內容亦核與被告卯○○之000000000
      0門號通聯紀錄顯示被告卯○○確於八十九年七月二十四日當天之二十一時三
      十七分、二十一時四十分及二十二時十四分許共打故三次被告辛○○之電話0
      000000000號情節相符，再參以經警解送臺灣苗栗地方法院檢察署檢
      察官複訊時，亦稱：「（問：有無刑求？身上有無受傷？）沒有。（問：何時
      開始搶奪？）只有一件。」，且被告辛○○前於八十九年八月十六日已經臺灣
      苗栗地方法院檢察署檢察官聲請本院羈押獲准，實難想像被告如在為非任意性
      自白情形下仍未於檢察官前即時表明，足證被告辛○○之八十九年八月二十二
      日之警訊應係出於其任意性之自白無誤。再查被告辛○○於當日警訊時雖表示
      當日係「阿明」拿手槍叫屋主把錢拿出來，卯○○拿刀，伊沒有拿刀子等語，
      雖與如前被害人所述之被害情節稍有不同，惟查：被告辛○○坦承係第一個進
      去案發現場之人，後面是誰伊不知道，故本難要求辛○○能完全清楚犯案細節
，且被告辛○○於被警詢及自己涉案部分難免會避重就輕，亦屬人之常情，惟
      被告辛○○既對盜匪之人員及數目、相關聯絡方式、犯罪之被害人、被盜匪之
      勞力士錶及摩托羅拉清楚陳述無誤，核與鄭文彬之行動電話00000000
      00的門號通聯紀錄顯示鄭文彬確於案發前之二十時三十分、二十時五十五分
      及案發後之二十三時十二分均係人在桃園平鎮市及楊梅鎮無誤，有鄭文彬之通
      聯紀錄在卷可參，足證被告辛○○警訊部分之自白應與事實相符，足堪採信，
      故所辯警訊筆錄不實之詞顯係事後卸責之用，無足採信。又被告辛○○雖表示
      與卯○○不常聯絡，惟查被告辛○○除前已敘及案發前日與卯○○有三通之通
      聯紀錄外，於案發當日即八十九年七月二十五日亦以0000000000號
      行動電話與卯○○曾聯絡三次，則所稱不常聯絡之詞亦顯不足採信。
    (三)被害人丑○○之摩托羅拉行動電話（機身序號：0000000000000
      00號）遭強盜後，於同年七月二十七日即置換入被告辛○○所有之0000
      000000號易付卡使用，業據桃園縣警察局函請台灣大哥大哥股份有限公
      司湯城辦公室查證屬實，而被告辛○○於八十九年八月二十二日警訊時稱手機
      係卯○○拿去的，於本院九十年七月五日訊問時表示：「（問：八十九年七月
      使用哪支電話？）0000000000的門號是用到被警察抓到為止，00
      00000000我後來有送給顏騰洲使用的，但確實時間我忘記了，我只記
      得我是在釣蝦場找顏騰洲時，把易付卡拿給顏使用，當天之前我本來與（阿俊
      ）在造橋談文打麻將後來顏來看我打麻將，後來顏就離開到釣蝦場，後來我打
      完麻將就到釣蝦場去找顏，顏告訴我（阿俊）把手機賣給他，並問我有沒有卡
      片，我就把0000000000易付卡給顏使用，後來該易付卡一直都是顏
      在使用。我不知道我易付卡是甚麼時候給顏的，我只記得是暑假的時候，應該
      是我八月十六日被抓前二、三個星期把易付卡給顏的。」，及證人顏騰洲於八
      十九年八月十九日警訊中表明：「我於八十九年七月二十幾號到苗栗縣造橋鄉
      朝陽村後湖內二三號找我朋友辛○○，結果辛○○的朋友，綽號「阿俊」，就
      問我，少年仔，你有無欠手機嗎？我就說有啊，他就把手機以新台幣壹仟元之
      價格賣我。我只知道他約三十多歲，高高瘦瘦，一般髮型」大致相符，並有被
      害人丑○○立具之贓物認領保管單一紙在卷可憑，且被告卯○○亦表示朋友係
      叫伊「俊仔」，但偶而會有人叫伊「阿俊」（與阿圳同音），足證應係被告卯
      ○○將所強盜之丑○○之行動電話賣予顏騰洲後，顏騰洲即以辛○○交付之0
      000000000易付卡使用，則如非卯○○親自參與犯案，亦無於被害人
      之行動電話遭強盜之短短二內，即得賣給持有後賣給顏騰洲之理，故被告卯○○所稱未強盜他人財物之詞顯係事後卸責之用，無足採信。
    (四)綜上所述，被告卯○○與辛○○均有為事實(二)之盜匪行為事證明確，其犯行均
      堪認定。又被告辛○○雖於警訊時表示本件案件係由被告卯○○所提議，惟既
      無其他證據以佐其說，尚難單憑被告辛○○之供述即為被告卯○○不利之認定
      ，附此敘明。
三、按現行懲治盜匪條例，係經立法程序於四十六年六月五日修正公布施行，將原第
    八條及第十條之規定予以刪除，原第九條改為第八條，第十一條改為第九條，經
    考上開刪除原第十條「施行期間定為一年，必要時得以命令延長」有關限時法規
    定之立法本意，係為期遏止盜風，改善治安，認本條例第一條至第七條及原第九
    條均仍有施行之必要，因將本條例由限時法改為經久施行之常態性刑事特別法，
    並重新調整條次，形式上雖稱修正，實質上，已具重新全部立法之性質，故懲治
    盜匪條例修正前，雖有數次命令延長已逾期，仍非可認為已經失效（最高法院八
    十九年度台上字第八四０號判決參照），是核被告卯○○、辛○○所為，均係犯
    有懲治盜匪條例第五條第一項第一款之盜匪罪。被告二人就犯罪事實(一)之盜匪犯
    行，與其他三名姓名、年籍不詳之成年男子間，有犯意聯絡及行為分擔，被告二
    人就犯罪事實(二)之盜匪犯行，與鄭文彬及綽號「阿明」之人間，亦有犯意聯絡及
    行為分擔，均為共同正犯。被告卯○○與辛○○先後二次之盜匪犯行，時間緊接
    ，犯罪構成要件相同，顯係基於概括犯意反覆為之，為連續犯，應依刑法第五十
    六條規定論以一罪，並加重其刑。起訴書雖僅提及犯罪事實(一)之盜匪行為，惟起
    訴書未提及之犯罪事實，被告卯○○與辛○○既係基於概括犯意所為，核與本件
    具有審判上不可分之連續犯裁判上一罪之關係，為起訴效力所及，且檢察官請求
    併辦，本院自應併予審究。爰審酌被告被告卯○○及辛○○夥同他人二次於深夜
    手持利器及手槍，進入他人住宅強盜財物，造成被害人心理恐懼甚深，且渠等行
  為危害社會治安至鉅，於犯罪後仍飾詞掩過，尚無悔意，且不願供出其他共犯，
    暨渠等犯罪所得，惟被告除強盜財物外並未造成被害人身體上之傷害等一切情狀
    ，均量處如主文所示之刑，以資懲儆。再依被告所犯盜匪犯罪之性質，認有宣告
    褫奪公權之必要，併依刑法第三十七條第二項之規定，均宣告褫奪公權四年。又
    被告盜匪所得之財物除行動電話部分業已發還被害人，有贓物認領保管單二紙在
    卷可憑，自不必再為發還之諭知外，其餘財物並未扣案，且被告辛○○於警訊時
    供稱業已花費完畢，另衡諸被告強盜之目的意在得財，及本件發生迄今已有相當
    時間等情節觀之，被告辛○○所供尚非無據，足認前揭盜匪所得已經花用殆盡而
    不存在，自無從為發還之諭知。至被告卯○○、辛○○所有之開山刀及手槍，因
    未扣案，且無證據證明尚存在，為免將來執行之困難，爰不另為沒收之諭知，又
    檢察官雖聲請將Ｗ三─八六九七號自用小客車沒收，惟按刑法第三十八條第一項
    第二款所定得沒收之供犯罪所用或犯罪預備之物，必於犯罪有直接關係者，始屬
    相當（最高法院五一年台非字第一三號判例參照），查本件被告為盜匪行為雖有
    使用車輛之情形，不過為被告使用之交通工具，除有特別法規定得沒收情形（如
    毒品危害防制條例第十九條第三項）外，該車既非與被告所犯盜匪行為有直接關
    係，雖於犯罪時屬被告卯○○所有，亦無從依刑法第三十八條第一項第二款規定
    諭知沒收，故檢察官聲請沒收Ｗ三─八六九七號自用小客車之情尚有誤會，均併
    此敘明。
據上論斷，應依刑事訴訟法第二百九十九條第一項前段，懲治盜匪條例第五條第一項
第一款、第八條，刑法第二十八條、第五十六條、第三十七條第二項，判決如主文。
本案經檢察官吳義聰到庭執行職務。
中      華      民      國    九十      年      八      月     十六     日
                                臺灣苗栗地方法院刑事第二庭
                                        法  官  黃  建  都
右正本證明與原本無異
如不服本判決，應於判決送達後十日內向本院提出上訴狀（應附繕本），上訴於臺灣
高等法院臺中分院。
                                        書記官  黃  士  益
中      華      民      國    九十      年      八      月     十六     日
懲治盜匪條例第五條
有左列行為之一者，處無期徒刑或七年以上有期徒刑：
一  意圖為自己或第三人不法所有，以強暴、脅迫、藥劑、催眠術或他法，致使不能
    抗拒而取他人之物或使其交付者。
二  發掘墳墓而盜取殮物者。
三  藏匿或包庇盜匪者。
前項第一款之未遂犯罰之。
預備犯第一項第一款之罪者，處一年以下有期徒刑。


司法院資訊處製作；財團法人民間司法改革基金會備份。
